臺灣臺南地方法院民事裁定　　　　　　　　96年度破字第48號
聲　請　人　乙○○
送達代收人　甲○○
上列聲請人聲請宣告破產事件，本院裁定如下：
    主  文
聲請駁回。
程序費用由聲請人負擔。
    理  由
一、本件聲請意旨略以：
(一)按「債務人不能清償債務者，依本法所規定和解或破產程序，
  清理其債務」、「破產，對債務人不能清償債務者，宣告之」
  、「破產，除另有規定外，得因債權人或債務人之聲請宣告之
  」，破產法第1條、第57條及第58條第1項定有明文。故債務人
  有不能清償債務之情事，即可宣告破產，至於宣告破產有無實
  益，似非宣告破產時所應斟酌之要件，台灣高等法院85年度抗
  字第508號裁定意旨參照。
(二)聲請人原工作尚稱穩定，家境小康，生活本能溫飽，嗣與朋友
  合夥投資工程行之生意，因近年景氣欠佳，業主撥發工程款時
  間遲延，往往大半年均毫無收入，導致聲請人無力支付員工薪
  資及物料款，只得向銀行借貸，惟因每月支出實過於龐大，聲
  請人只好再向地下錢莊舉債應急，而因地下錢莊逼債頻繁，聲
  請人於遭受恐嚇威脅之情形下，只好將所得之工程款先行清償
  地下錢莊債務，致無力償還銀行之借款。90年間聲請人與先生
  決定購買住宅，遂又向銀行貸款以支付房屋款項，惟工程行生
  意每況愈下，聲請人既要支付銀行利息，又要支付員工薪資及
  材料貨款，根本無力負擔，工程行亦因不堪虧損而倒閉。沒想
  到聲請人之先生竟於同時遭公司裁員，至今仍失業在家，全家
  的生活支出全靠聲請人另外找工作一個的微薄薪水支撐，經濟
  困境迫使聲請人四處借貸度日，負債情況迅速惡化，現今每日
  都要遭受債權人追討、恐嚇，承受莫大之精神壓力，多次有尋
  死之念頭，是以不得不依法清理債務，請求法院宣告聲請人破
  產。
(三)查聲請人現今之總負債額為4,786,575元，已超過聲請人總資
  產甚多，實有必要依破產法宣告破產，否則聲請人將永無翻身
  之日。
二、按破產，對債務人不能清償債務者，宣告之，為破產法第57
    條所明定。 又依同法第148條規定之旨趣，除債務人之財產
    不敷清償破產財團之費用及財團之債務外，尚難認無宣告破
    產之實益。是以法院就破產之聲請，應依職權為必要之調查
    ，倘債務人確係毫無財產可構成破產財團，或債務人之財產
    不敷清償破產財團之費用及財團之債務，無從依破產程序清
    理其債務時，始得以無宣告破產之實益，裁定駁回聲請，此
    觀司法院25年院字第1505號解釋自明（最高法院86年度台抗
　　字第479號裁定意旨參照）。 而財團費用包括一破產財團之
  　管理變價及分配所生之費用、二破產債權人共同利益所需審
    判上之費用、三破產管理人之報酬，及四破產人及其家屬之
    必要生活費及喪葬費，視為財團費用；財團債務包括一破產
    管理人關於破產財團所為行為而生之債務、二破產管理人為
  　破產財團請求履行雙務契約所生之債務，或因破產宣告後應
    履行雙務契約而生之債務、三為破產財團無因管理所生之債
    務，及四因破產財團不當得利所生之債務。破產法第95條、
    第96條，分別定有明文。次按在破產宣告前，對於債務人之
    財產有質權、抵押權或留置權者，就其財產有別除權。有別
    除權之債權人， 不依破產程序而行使其權利，破產法第108
    條定有明文。再債務人之財產價值，是否足堪清償其債務，
    不僅以不動產之有無及其價值為認定之依據，債務人是否尚
    有其他財產或信用、能力，自應併予調查審認。經查：
(一)聲請人為民國66年出生，其94年度所得為301,450元，並有坐
  落台南縣仁德鄉○○段0000-0000地號土地（權利範圍16分之
  ）1、同段0000-0000號土地及其上00000-000建號房屋（門牌
  號碼臺南縣仁德村文華路209巷31之3號），聲請人已將該房地
  設定最高限額抵押權3,840,000元予臺灣土地銀行股份有限公
  司，而上開土地依96年1月之公告土地現值計算價值為3,420,0
  00元，有聲請人提出之建物與土地登記謄本，出財務狀況說明
  書、財產目錄表附卷足稽，另上開房屋依聲請人之稅務電子閘
  門財產所得調件明細表所示，值439,300元，依此聲請人所有
  上開房地總值3,859,300元。聲請人以上揭房地向臺灣土地銀
  行股份有限公司擔保借款部分，尚積欠臺灣土地銀行股份有限
  公司本金2,763,870元及利息、違約金，有臺灣土地銀行臺南
  分行96年7月23日陳報狀及函送之該行調查報告表、授信審核
  書、信用卡申請書、信用卡消費明細表、信用卡繳款通知單、
  信用卡利息覆算表及放款全戶查詢單附卷可憑。則上開房地縱
  經拍賣，經清償抵押債務後，有無剩餘價金尚屬有疑。
(二)依聲請人之年紀、收入、財產等情形觀之，至勞動基準法所定
  強制退休年齡60歲止，聲請人尚得工作31年，且若聲請人善用
  其每月薪資，加上自身之努力，實難認聲請人已無清償債務之
  能力，再參以聲請人所提出之債權人清冊所載，其債權人均係
  金融機構，依上述之說明，聲請人既仍有房地及相當之工作能
  力，其可透過債務協商機制，與各債權銀行協商簡化還款程序
  、降低利息，俾以合理之方式分期清償積欠各債權銀行之債務
  ，聲請人應尚無不能清償之情事。
(三)又查：依聲請人提出之上開所得資料清單，聲請人每月所得約
  為2萬5千餘元，因聲請人已聲明放棄破產法第95條生活費分配
  之權利，依此計算一年全體債權人至少可受償300,000元，以
  31年計算為9,300,000元，反之若宣告聲請人破產，依破產法
  第97條規定優先清償第95條所定破產財團之管理費、變價及分
  配所生之費用、因破產債權人共同利益所需審判上之費用、破
  產管理人之報酬及第96條所定之財團債務，如此將致聲請人財
  產更形減少，則債權人可受償之金額亦相對減少，堪認就聲請
  人之情形，不宜宣告聲請人破產。
(四)因此，揆諸前開說明，聲請人聲請宣告破產即無理由，應予駁
  回。
六、依破產法第5條、民事訴訟法第95條、第78條，裁定如主文
    。
中　　華　　民　　國　　96　　年　　11　　月　　30  　日
                  民事第一庭    法　官　李杭倫
以上正本係照原本作成。
如對本裁定抗告須於裁定送達後10日內向本院提出抗告狀。
中　　華　　民　　國　　96　　年　　11　　月　　30  　日
                                書記官　蔡曉卿
